臺灣板橋地方法院民事判決　　　　　　　 94年度訴字第602號
原　　　告　丁○○
　　　　　　丙○○
　　　　　　乙○○
上三人共同
訴訟代理人　蘇文生律師
複代理人　　甲○○
被　　　告　戊○○
上列當事人間請求清償債務事件，經本院於民國94年8 月2 日言
詞辯論終結，判決如下：
    主  文
被告應給付原告新台幣參佰伍拾貳萬玖仟壹佰柒拾參元，及自民
國九十四年七月十三日起至清償日止，按年息百分之五計算之利
息。
訴訟費用由被告負擔。
本判決第一項於原告以新台幣壹佰壹拾柒萬陸仟肆佰元供擔保後
，得假執行。
    事實及理由
壹、程序方面：
一、按訴狀送達後，原告不得將原訴變更或追加他訴。但有擴張
    或減縮應受判決事項之聲明之情形者，不在此限。民事訴訟
    法第255 條第1 項第2 款定有明文。本件原告原起訴聲明請
    求被告應給付原告新台幣（下同）352 萬7173元，及自民國
    94年3 月19日起至清償日止，按年息百分之5 計算之利息。
    嗣於訴狀送達被告後，變更聲明為請求被告應給付原告352
    萬7173元，及自起訴狀繕本送達翌日起至清償日止，按年息
    百分之5 計算之利息。核其訴之變更係屬減縮應受判決事項
    之聲明，合於上開規定，應予准許。
二、本件被告未於言詞辯論期日到場，核無民事訴訟法第386 條
    各款所列情形，爰依原告聲請，由其一造辯論而為判決。
貳、得心證之理由：
一、原告起訴主張：原告之父鄭玉麟於民國90年間提供其所有坐
    落臺北市○○區○○段1 小段871 地號土地（面積387.13平
    方公尺，權利範圍16分之1）及 其上門牌號碼臺北市○○○
    路○ 段190 巷27之1 號4 樓房屋，作為被告向訴外人寶島商
    業銀行股份有限公司（現更名為日盛國際商業銀行）於90年
    1 月4 日房屋貸款新台幣（下同）350 萬元及金融卡融資契
    約消費借貸之抵押物，而設定最高限額抵押權新台幣（下同
    ）420 萬元予寶島商業銀行股份有限公司，並由鄭玉麟擔任
    上開消費借貸債務之連帶保證人。嗣鄭玉麟於92年10月30日
    死亡，由原告等人向台灣士林地方法院聲請限定繼承其遺產
    在案，原告等人依法仍繼承被繼承人鄭玉麟之上開保證債務
    。惟原告等人已於93年4 月間將上開房地出賣予訴外人陳慶
    洲，並委請陳慶洲將買賣房地之部分尾款352 萬9173元，於
    93年4 月19日分別匯款331 萬4478元及21萬4695元至被告於
    日盛國際商業銀行延平分行所開立之00000000000000、0000
    0000000000號帳戶內，而由原告等人代為清償其在該日前尚
    未償還之消費借貸款，日盛國際商業銀行因受清償而出具抵
    押權塗銷同意書予原告等人，原告等人已分別於93年11月11
    日及94年3 月7 日委請律師寄發存證信函予被告，通知已代
    清償上開消費借貸款，並催告被告應向原告等人清償，詎被
    告均置不理，迄未給付，爰本於民法第749 條保證之法律關
    係，聲明請求被告應給付原告352 萬9173元，及自起訴狀繕
    本送達翌日起至清償日止，按年息百分之5 計算之利息等語
    ，並提出借據、世界通房貸契約書、繼承系統表、台灣士林
    地方法院92年度繼字第766 號民事裁定、確定證明書、不動
    產買賣契約書、匯款單、塗銷抵押權同意書、存證信函、郵
    政回執、土地及建物登記謄本等為證。
二、被告經通知未於言詞辯論期日到場，亦未提出準備書狀作何
    聲明或陳述。
三、原告主張之上開事實，已據其提出借據、世界通房貸契約書
    、繼承系統表、台灣士林地方法院92年度繼字第766 號民事
    裁定、確定證明書、不動產買賣契約書各一份、匯款單二張
    、塗銷抵押權同意書一份、原告之存證信函、郵政回執各二
    份、土地及建物登記謄本一份及被告之存證信函一件等為證
    。被告經通知未到庭爭執，亦未提出準備書狀作何聲明或陳
    述，原告主張之上開事實，堪信為真實。按保證人向債權人
    為清償後，於其清償之限度內，承受債權人對於主債務人之
    債權。民法第749 條前定有明文。保證人向債權人代償後，
    債權人對於主債務人之債權即移轉於保證人，因之保證人得
    就實際代償之數額，向主債務人求償。亦即保證人向債權人
    為清償或其他消滅債務之行為後，當然取代債權人之地位，
    得於清償之限度內，行使原債權之權利。最高法院18年上字
    第1561號判例及90年度台上字第2138號判決可資參照。本件
    原告為被告向上開銀行借款之保證人鄭玉麟之子女，鄭玉麟
    於92年10月30日死亡，由原告等人向台灣士林地方法院聲請
    限定繼承，有繼承系統表及台灣士林地方法院92年度繼字第
    766 號民事裁定、確定證明書可稽，按繼承人得限定以因繼
    承所得之遺產，償還被繼承人之債務。為限定之繼承者，對
    於被繼承人之權利、義務，不因繼承而消滅。民法第1154條
    第1 項、第3 項定有明文，是本件保證人死亡後，原告等人
    繼承該保證債務，原告等人已向債權人清償352 萬9173元，
    有原告提出之匯款單、塗銷抵押權同意書、存證信函、郵政
    回執在卷可按，依上開說明，原告為清償後，於其清償35 2
    萬9173元之限度內，承受債權人銀行對於主債務人即被告之
    債權。而原告已分別於93年11月11日及94年3 月7日 委請律
    師寄發存證信函予被告，通知已代清償上開消費借貸款，並
    催告被告應向原告等人清償，亦有原告等人提出之存證信函
    及回執在卷可憑，惟被告收受通知後，以存證信函覆稱拒絕
    向原告給付等語，亦有原告提出之被告存證信函一件在卷可
    證，是原告主張被告於受通知後，均置不理，迄未給付等語
    ，堪信為真。原告既得於上開清償限度內，行使日盛國際商
    業銀行對被告之債權之權利，而依被告與寶島商業銀行所訂
    立之借據第3 條約定，被告自應依約於每月10日繳付本息；
    又依借據後面所附之授信約定書之第5 條約定，任何一宗債
    務不依約清償本金或利息時，視為全部到期。本件被告經原
    告通知及催告後，未依約於每月10日繳付本息，依授信約定
    書第5 條之約定，視為全部到期，從而，原告請求被告給付
    其代償之352 萬9173元，即屬有理由，應予准許。
四、原告依保證之法律關係，主張基於繼承保證人之地位而代為
    清償保證債務352 萬9173元，而於清償範圍內承受債權人對
    於被告之債權，起訴請求被告應給付原告新台幣352 萬9173
    元，及自民國94年7 月13日起（起訴狀繕本送達翌日，本件
    公示送達自登報最後登載之日起經20日發生效力）至清償日
    止，按年息百分之5 計算之利息，為有理由，應予准許。
參、假執行之告：
    原告陳明願供擔保，聲請宣告假執行，核無不合，爰酌定相
    當擔保金額准許之。
肆、結論：原告之訴為有理由，依民事訴訟法第385 條第1 項前
    段、第78條、第390 條第2 項，判決如主文。
中　　華　　民　　國　　94　　年　　8 　　月　　16　　日
                  民事第二庭    法　官　林錫凱
以上正本係照原本作成
如對本判決上訴，須於判決送達後20日內向本院提出上訴狀
中　　華　　民　　國　　94　　年　　8 　　月　　16　　日
                                書記官　許清琳
